【裁判字號】    99,司養聲,14
【裁判日期】    990304
【裁判案由】    終止收養
【裁判全文】
臺灣高雄地方法院民事裁定            99年度司養聲字第14號
聲  請  人  甲○○
上聲請人聲請許可終止收養事件，本院裁定如下：
    主  文
准予終止聲請人甲○○（女，民國○○○年○月○○○日生，身
分證統一編號：Ｚ000000000號）與養父郭（已歿）
間之收養關係。
程序費用新臺幣壹仟元由聲請人負擔。
    理  由
一、按在養父母死亡後，民法修正前第1080條第5 項規定僅限於
    養子女不能維持生活而無謀生能力時，始得聲請法院許可終
    止收養，失之過嚴，是為保護養子女之利益，應使其有聲請
    法院許可終止收養之機會（見96年5 月23日修正立法理由一
    ），故於修正後民法第1080條之1 第1 項、第4 項明定：「
    養父母死亡後，養子女得聲請法院許可終止收養。」；「法
    院認終止收養顯失公平者，得不許可之。」又按養父母死亡
    時，養父母與養子女間之婚生親子關係固已消滅，然二者間
    之收養關係並未當然解消，是我國法上定有死後終止收養之
    制度，其目的在於解消養子女與死亡養父母之親屬間之法定
    血親關係，同時為圖回復其本性及回復其與本生父母之法律
    關係。換言之，在法院依法裁定收養終止之前，收養人與被
    收養人間之收養關係仍持續中，是本件即無適用舊法關於終
    止收養要件之餘地，而應逕依修正後民法親屬編之規定予以
    審酌，合先敘明。
二、聲請意旨略以：聲請人甲○○為郭（民國前24年1 月18日
    生）之養女，因養父郭已於53年2 月7 日死亡，聲請人現
    為成年人，為認祖歸宗，爰依非訟事件法第136 條、民法第
    1080之1 條第1 項規定聲請終止前開之收養關係等語。
三、經查：（一）聲請人主張之事實，業據其提出聲請人戶籍謄
    本及收養人之除戶謄本等件為證，堪信為真實，並據聲請人
    到庭陳述：「（問：何時被收養？）很小的時候，被收養，
    只是改姓，但是都一直住在生父母家裡，還是生父母照顧我
    。（問：養父除了你之外，是否還有其他小孩？）沒有。他
    死亡時我也不知道，因為我還小，後來才知道。（問：有無
    繼承養父的財產？）無。」等語（見本院99年2 月26日非訟
    事件筆錄）；且經聲請人之女鐘淑純到庭陳述：「（問：與
    聲請人何關係？）是母女。（問：對於母親被收養是否瞭解
    ？）我知道只有姓氏跟養父姓，但平常往來都只有姓江的外
    公、外婆這邊。」等語（見前開非訟事件筆錄）。（二）綜
    上，堪認本件聲請人聲請終止收養，應無任何顯失公平之情
    形，揆諸首揭說明，聲請人聲請終止其與養父郭間之收養
    關係，於法並無不合，應予准許。
四、依非訟事件法第21條第1 項前段、第24條第1 項，裁定如主
    文。
五、如不服本裁定，應於裁定送達後10日之不變期間內，向本院
    提出抗告狀，並繳納抗告費新臺幣1,000 元。
中    華    民    國    99    年    3     月    4     日
                  家事法庭  司法事務官  宋佳蓁

司法院資訊處製作；財團法人民間司法改革基金會備份。
